臺灣高等法院花蓮分院刑事判決　　　　　　　　九十一年度上重更(一)字第四六號
　　上訴人即被告　乙○○
　　　　　　　　原名許善進）.
　　選 任辯護 人　邱聰安
右上訴人即被告因恐嚇等案件，不服臺灣臺東地方法院八十八年度重訴（一）字第八
號中華民國八十八年九月九日第一審判決（起訴案號：臺灣臺東地方法院檢察署八十
八年度偵字第一一三一號；併辦案號：臺灣桃園地方法院檢察署八十八年度偵字第一
八七０二號及八十九年度偵字第二三九三號），提起上訴，本院判決如左：
    主  文
原判決關於乙○○以共同脅迫使人行無義務之事及共同以私行拘禁以外之非法方法剝
奪人之行動自由部分均撤銷。
乙○○被訴以共同脅迫使人行無義務之事及共同以私行拘禁以外之非法方法剝奪人之
行動自由部分均無罪。
    理  由
一、公訴意旨略以：乙○○（原名許善進）於民國（下同）八十七年八月間某日，唆
    使綽號「黑狗」等人，恐嚇甲○○至其桃園縣大園鄉○○○路住處賭博，並稱若
    不參賭，要將其打死，使甲○○心生畏懼，迫於無奈前往參賭。嗣甲○○賭輸八
    十萬元，乙○○為催討賭債，乃唆使綽號「黑狗」等人將甲○○強行帶往桃園縣
    大園鄉○○村○○○路旁，而拘束其行動自由，復恐嚇甲○○稱若不還賭債，要
    將其活埋，繼而並將其帶往桃園縣大園鄉乙○○住處，而繼續拘束其行動自由，
    嗣又至桃園大園鄉後厝村甲○○住處，向其家人恐嚇稱要砍斷甲○○之手腳，致
    生危害於安全，並砸毀余家住處電視機後離去，因認乙○○涉有刑法第三百零四
    條第一項、第三百零二條第一項及第三百零五條之罪嫌。
二、按犯罪事實應依證據認定之，無證據不得推定其犯罪事實。又不能證明被告犯罪
    者，應諭知無罪之判決。刑事訴訟法第一百五十四條、第三百零一條第一項分別
    定有明文。
三、公訴人認上訴人即被告涉有上開犯行，無非以告訴人甲○○之指訴為唯一論據。
    訊據被告則堅決否認上開犯行，辯稱：我沒有叫黑狗找告訴人賭博，八十七年七
    月到年底之間，他在我經營之酒家擔任經理，是他自己去賭的，他擅自挪用收回
    來之酒帳約八十萬元，另外八、九十萬元是他輸給我的，我沒有帶黑狗強押或恐
    嚇他，可能是他曾經被我打過耳光不滿才誣陷我的等語。
四、經查告訴人甲○○雖於八十八年二月十一日偵查中，指訴：八十七年從六月到八
    月，他（指被告）找他的小弟綽號黑狗的人找我去他的代書事務所賭博，我不去
    ，他（指黑狗）就說不去要打我，對方有三個人，後來我就去賭，賭輸一百七十
    萬元，時間是在八月中旬至九月初，我前後給他一百二十萬元，其他的部分，許
    善進跟他的小弟到我家恐嚇說要我斷手斷腳，並要將我活埋，現在他們要我還一
    百七十萬元。在八十七年八月初，許善進帶了七、八個人把我強行帶到健昇代書
    事務所打我，並且又把我帶回家裡，我父親給他三十萬元，他們又將我帶回事務
    所毆打等語（四三八八號偵查卷第七十五、七十六頁）。惟告訴人就台灣桃園地
    方法院八十八年度感裁字第一二號一案，於八十八年十二月三日審理時，則稱：
    在八十七年八到九月間，黑狗來電話強邀我去賭博三次，共輸了一百七十萬元，
    我們是在一處民宅二樓賭博的，有在一樓處看見乙○○，但我不認識乙○○，也
    未與他談過，都是黑狗游創勇強行邀我的，他說如果我不去就試試看，我聽了心
    理很害怕，就去賭，後來押我、逼我還賭債的人都是黑狗游創勇，但黑狗都說是
    乙○○授意他如此做的等語（最高法院卷內補充上訴理由狀附件）。復於被告涉
    嫌組織犯罪一案八十九年一月十二日偵查時，改稱：（到底是否被脅迫去賭博？
    ）之前我自己去他（被告）那邊賭，輸了再借錢共借了一百七十萬元。（遭何人
    脅迫拿錢？）綽號黑狗的人：：但當時我只有與乙○○有債務糾紛，所以懷疑是
    他等語（一八七０二號偵查卷第四十一頁）。對照告訴人先後所述，就告訴人是
    否被脅迫前往賭博一事，先則供稱係被告找他的小弟綽號黑狗的人找我去他的代
    書事務所賭博，我不去，他（指黑狗）就說不去要打我；繼則改稱係我自己去被
    告那邊賭博等語，亦即並非被告唆使黑狗強邀告訴人去賭博。又就被告曾否以強
    押、恐嚇手段向告訴人催討債務一節，告訴人先則指訴被告跟他的小弟到我家恐
    嚇說要我斷手斷腳，並要將我活埋，在八十七年八月初，被告帶了七、八個人把
    我強行帶到健昇代書事務所打我，並且又把我帶回家裡，我父親給他三十萬元，
    他們又將我帶回事務所毆打等語；繼則改稱押我、逼我還賭債的人都是黑狗游創
    勇等語，亦即被告並未帶人強押、恐嚇告訴人。自不能以告訴人先後矛盾之瑕疵
    供述，作為認定被告犯罪之唯一證據。況告訴人亦自承其因與被告有債務糾紛，
    所以懷疑是被告所為。足見告訴人之指訴，僅係出於其主觀上之懷疑，尤難採為
    判斷事實之基礎。
五、綜上所述，尚難僅憑告訴人片面瑕疵之矛盾供述，遽入被告於罪。被告所辯，堪
    予採信。此外並無其他積極證據，足以證明被告有何告訴人所指訴之犯行。原審
    疏未詳查，即對被告論罪科刑，自有未洽。被告上訴指摘原判決不當，為有理由
    ，應予撤銷改判，而為被告無罪之諭知。
據上論斷，應依刑事訴訟法第三百六十九條第一項前段、第三百六十四條、第三百零
一條第一項，判決如主文。
本案經檢察官翟光軍到庭執行職務。
中      華      民      國      九十一      年      八      月  十六    日
                                  審判長法官  吳  鴻  章
                                        法官  張  健  河
                                        法官  林  慶  煙
右正本證明與原本無異。
本件被告不得上訴，檢察官如不服本判決，應於判決送達後十日內向本院提出上訴狀
。其未述理由者，並應於提出上訴狀後十日內向本院補提理由狀(須附繕本)。
                                      書記官  陳  萬  山
中      華      民      國      九十一      年      八      月  十六    日
